【裁判字號】    97,上訴,1058
【裁判日期】    970625
【裁判案由】    偽造文書等
【裁判全文】
臺灣高等法院刑事判決                97年度上訴字第1058號
上  訴  人
即  被  告  丙○○
上列上訴人因偽造文書等案件，不服臺灣士林地方法院96年度訴
字第2號，中華民國97年1月21日第一審判決，（起訴案號：臺灣
士林地方法院檢察署95年度偵字第9082號），提起上訴，本院判
決如下：
    主  文
上訴駁回。
    事  實
一、丙○○曾有竊盜、偽造文書、偽造有價證券等前科（不構成
    累犯），竟仍不知悛悔，分別為下列犯行：
  (一)於民國95年間某日在不詳地點，拾得羅鼎鈞（原名：羅志隆
    ）於94年3 月間某時在不詳地點所遺失之兆豐國際商業銀行
    （前為「中國國際商業銀行」，以下均稱兆豐國際商業銀行
    ）電信萬事達卡（卡號：0000000000000000號）後，即起意
    盜刷消費，而意圖為自己不法之所有，未送警招領，予以侵
    占入己，並即基於行使偽造私文書、詐欺取財之概括犯意，
    先於密接下開犯罪時點之某時，在不詳地點，在上開信用卡
    背面空白簽名欄內，偽簽「羅志隆」之署名1 枚，而偽造完
    成表彰羅鼎鈞本人同意以該信用卡上之簽名字樣作為日後刷
    卡消費時之身分認證憑據之私文書後，繼於95年5 月23日分
    別前往如附表所示商店，持上開信用卡刷卡消費，且均於結
    帳時，冒用羅鼎鈞之名義，持上開信用卡刷卡結帳，並在店
    員交予之簽帳單商店存根聯之簽名欄內，各偽簽「羅志隆」
    之署名1 枚，而偽造完成表彰羅鼎鈞本人同意就簽帳單上所
    載之消費以該信用卡付款之私文書後，交予店員而行使之，
    使附表所示商店之店員均因而陷於錯誤，誤信係羅鼎鈞本人
    持卡消費而將附表所示財物（總計消費新臺幣【下同】1 萬
    291 元）連同簽帳單持卡人收執聯（其上無偽造署押）交予
    丙○○，足生損害於羅鼎鈞本人、附表所示商店及兆豐國際
    商業銀行。
  (二)於95年5 月間某日，丙○○欲持變造身分證及健保卡，藉以
    申設人頭帳戶使用，竟與不詳年籍之人共同基於變造特種文
    書、行使變造特種文書、使公務員登載不實之犯意聯絡，由
    丙○○郵寄自身照片2 張並給付2 萬元代價後，由該不詳姓
    名、年籍之成年人將丙○○提供之照片黏貼於甲○○所失竊
    之身分證上，加以變造完成後，復推由該不詳姓名、年籍之
    成年人於95年6 月28日填載「請領健保IC卡申請表」，在申
    請表上偽造甲○○署押1 枚，佯以甲○○之健保卡遺失，檢
    附上開變造完成之甲○○身分證影本郵寄至中央健保局臺北
    分局申補發甲○○之健保卡而為行使，中央健保局臺北分局
    承辦人員因而將該等申請補發之事項登載於職務上所掌之公
    文書，並依變造身分證上丙○○之相片資料製發晶片存載甲○○資料，卡片正面相片確為丙○○之健保卡1 張予該不詳
    姓名、年籍之成年人，該不詳姓名、年籍之成年人再轉交丙○○持有收執，足生損害於甲○○本人及中央健保局臺北分
    局。
  (三)於95年6 月間，利用在臺北縣淡水鎮○○路「關渡山水社區
    」擔任環茂保全股份有限公司機動臨時保全人員之機會，意
    圖為自己不法之所有，竊取該社區大門鑰匙2 支，於同年6
    月29日離職後，於同年7 月10日上午10時41分許，以竊得之
    鑰匙開啟上址社區大門進入該社區71號大樓，並利用71號7
    樓住戶乙○○、張東發未在住處之際，侵入該址房屋竊取乙○○所有之現金5,000 元、中國信託商業銀行存摺、印章、
    郵局存摺、印章、提款卡、內衣2 件，及張東發所有之筆記
    型電腦1 臺、土地銀行存摺2 本、印章、身分證等物品，丙○○得手後旋即在同日下午，前往臺北市士林區○○○路○
    段90號1 樓中國信託商業銀行天母分行，持竊得之乙○○銀
    行存摺、印章，在提款憑證上填寫帳號、金額，盜用乙○○
    印鑑章於存戶簽章欄，偽造完成表彰存戶乙○○本人同意提
    領該筆金額之私文書後，持交中國信託商業銀行天母分行不
    知情之行員行使，致該行行員亦陷於錯誤，誤認係乙○○本
    人授權提款，交付乙○○之存款2,000 元；丙○○食髓知味
    ，再於同日前往臺北市○○區○○路307 號1 樓中國信託商
    業銀行士林分行，持竊得之乙○○銀行存摺、印章，在提款
    憑證上填寫帳號、金額，復盜用乙○○印鑑章於存戶簽章欄
    ，偽造完成表彰存戶乙○○本人同意提領該筆金額之提款憑
    證私文書後，持交中國信託商業銀詳士林分行不知情之行員
    行使，致該行員陷於錯誤，誤認係乙○○本人授權提款，交
    付乙○○之存款52萬8,000 元得手，均足以生損害於中國信
    託商業銀行及乙○○本人。嗣同年7 月19日下午6 時許，丙○○再次返回上址社區，為警當場查獲，扣得關渡山水社區
    大門鑰匙2 支、變造甲○○國民身分證1 張、上有丙○○相
    片之甲○○IC健保卡1 張及兆豐國際商業銀行電信萬事達卡
    （卡號：00 00000000000000 號）1 張等物，始循線偵悉上
    情。
二、案經乙○○訴由臺北縣政府警察局淡水分局報告臺灣士林地
    方法院檢察署檢察官偵查起訴。
    理  由
壹、證據能力之認定：
一、按被告以外之人於審判外之言詞或書面陳述，除法律有規定
    者外，不得作為證據；又被告以外之人於審判外之陳述，雖
    不符合同法第159 條之1 至第159 條之4 之規定，但經當事
    人於審判程序同意作為證據，法院審酌該言詞陳述或書面陳
    述作成時之情況，認為適當者，亦得為證據。當事人、代理
    人或辯護人於法院調查證據時，知有第159 條第1 項不得為
    證據之情形，而未於言詞辯論終結前聲明異議者，視為有前
    項之同意，刑事訴訟法第159 條第1 項及第159 條之5 分別
    定有明文。經查，原判決下列所引用之各該被告以外之人於
    審判外之陳述（包含書面陳述），除公務員職務上製作之紀
    錄文書或從事業務之人於業務上或通常業務過程所須製作之
    紀錄文書、證明文書，並無顯不可信之情況，依刑事訴訟法
    第159條之4第1款規定，有證據能力外，其餘亦屬傳聞證據
    部分，均已據被告於原審準備程序期日同意上開有證據能力
    （見原審96年3月5日準備程序筆錄第3頁），且迄至言詞辯
    論終結前，均據原審於審判期日一一提示，均未就所調查之
    證據主張有刑事訴訟法第159條第1項不得為證據之情形，原
    審審酌該陳述作成時之情況，尚無違法不當及證明力明顯過
    低之瑕疵，亦認為以之作為證據應屬適當。揆諸前開規定，
    依刑事訴訟法第159條之5規定，認前揭證據資料均有證據能
    力。
二、內政部警政署刑事警察局96年3 月21日刑鑑字第0960036733
    號鑑定書，係原審以96年3 月8 日士院鎮刑愛96訴2 字第09
    60203087號函囑該局鑑定，由該局執行鑑定職務所出具之書
    面鑑定報告，且係該機關執行鑑定公務所出具之證明文書，
    又無顯不可信之情況，依刑事訴訟法第159 條之4 及同法第
    206 條、第208 條規定，自得作為證據。
三、被告丙○○固曾於偵訊時陳稱：伊95年7 月19日在臺北縣政
    府警察局淡水分局竹圍派出所警詢筆錄曾遭刑求，經檢察官
    當庭勘驗傷勢（參見臺灣士林地方法院95年度偵字第9082號
    卷【下稱：第9082號卷】第71頁至第73頁），復於當次警詢
    筆錄上標示未完全依照其所述真意記載部分（參見95年7 月
    19日警詢筆錄，第9082號第9 頁至第10頁）。惟細繹被告標
    示之筆錄內容，除其中「（問：你身上所有之新台幣有多少
    ？從何而來？）有新台幣1,700 元，就是盜領出來的贓款所
    餘」等語係不利於己之陳述外，所持辯解均與嗣後偵查暨原
    審準備程序暨審理時所述相同；況被告此部分警詢供述亦未
    據公訴人援為證據，自無為究明該供述之任意性及其證據能
    力，調查被告丙○○刑求抗辯之必要，附此敘明。
貳、認定事實所憑證據及理由
一、訊據被告丙○○除就犯罪事實一、(二)部分有關變造特種文書
    之犯行坦承不諱外，餘均矢口否認犯行，就犯罪事實一、(二)
    部分，且仍矢口否認有何行使變造特種文書、使公務員登載
    不實犯行；就犯罪事實一、(一)及(三)部分，則分別辯稱：伊雖
    於95年7 月10日下午，前往臺北市士林區○○○路○ 段90號
    1 樓中國信託商業銀行天母分行，持乙○○之中國信託商業
    銀行存摺、印章，在提款憑證上蓋用乙○○印章及填寫帳號
    、金額，領取乙○○之存款2,000 元；復又於同日至臺北市
    士林區○○路307 號1 樓中國信託商業銀行士林分行，以相
    同手法領取乙○○存款52萬8,000 元，惟伊並未利用任職「
    關渡山水社區」臨時保全員之機會竊取扣案之該社區大門鑰
    匙2 支，亦未於95年7 月10日上午，侵入乙○○、張東發住
    處竊取乙○○之存摺、印章及乙○○、張東發之其他財物；
    伊為警扣案之關渡山水社區鑰匙2 支、持以臨櫃提款之乙○○存摺、帳戶，均係「小李」交付予伊，鑰匙係「小李」於
    95 年7月10日在臺北市○○區○○路口交付予伊，供伊於95
    年7 月20日以後再進入關渡山水社區與「小李」見面拿取借
    據；至存摺、印鑑則由「小李」囑伊持以代為提款。伊誤認
    「小李」係獲乙○○授權，始應允代為領款。至伊為警扣得
    之羅鼎鈞之兆豐國際商業銀行電信萬事達卡（卡號：000000
    00 00000000） ，就是伊為「小李」領款並將全部款項交付
    「小李」後，「小李」給伊之對價，伊未侵占該信用卡並持
    該信用卡冒名刷卡消費云云。
二、經查：
  (一)犯罪事實一、(三)部分：被告於95年7 月10日持乙○○之中國
    信託商業銀行存摺、印章，在提款憑證上填寫帳號、金額，
    盜用乙○○印章於存戶簽章欄，偽造完成提款憑證之私文書
    後，先後持交中國信託商業銀行天母、士林分行行員行使，
    共領取乙○○上開帳戶內存款530,000 元等情，業據被告坦
    承在卷，復有中國信託商業銀行士林分行、天母分行監視錄
    影光碟、翻拍相片8 張、提款憑證2 張在卷可佐，堪認被告
    此部分供述與事實相符，可以採信。被告雖矢口否認此部分
    犯行，並以前揭情詞置辯，惟查：
  1.乙○○、張東發之臺北縣淡水鎮○○路71號7 樓關渡山水社
    區住處，於95年7 月10日遭人入侵，乙○○所有之現金
    5,000 元、中國信託商業銀行存摺、印章、郵局存摺、印章
    、提款卡、內衣2 件，及張東發所有之筆記型電腦1 臺、土
    地銀行存摺2 本、印章、身分證等物品且遭竊取，業據證人
    乙○○、張東發證述明確。
  2.而被告於案發當日即95年7 月10日上午10時41分許單獨進入
    上址社區71號大樓，嗣又於95年7 月10日中午12時24分許，
    手持1 袋物品單獨離開，該袋內物品即有乙○○之存摺、印
    鑑等物，則據被告供述明確，並有關渡山水社區監視錄影光
    碟片、翻拍相片3 張可以佐證。
  3.被告固就其取得該袋物品之原因，釋稱：當日伊係與「小李
    」約在關渡山水社區，是小李將乙○○之存摺、印鑑交予伊
    云云。惟細繹上址社區71號電梯內監視器光碟，均僅見被告
    1 人先於當日上午10時41分37秒單獨一人進電梯，並於同日
    10時42分6 秒出電梯（手上均未持袋子）；又再於同日12時
    24分39秒單獨一人進電梯，手持一袋子，並於同日12時24分
    51秒單獨一人出電梯。另被告又為71號1樓 電梯口監視器，
    攝得其於同日12時24分50秒單獨一人手持袋子自電梯走出；
    於同日12時25分13秒單獨一人進入往地下室電梯；又為71號
    往地下室電梯監視器攝得其於12時25分14秒手持袋子進電梯
    ，並於同日12時25分27秒出電梯，此有臺灣士林地方法院檢
    察署95年9 月26日勘驗筆錄在卷可憑（第9082號卷第141 頁
    至第142 頁），均未見「小李」蹤影，被告所辯情節已堪置
    疑。
  4.檢察官又依被告指引，至關渡山水社區內勘驗其當日出入動
    線，略以：以自備社區鑰匙，自警衛室旁大門進入社區，前
    往71號大樓，先從大廳進入電梯後，按22樓至該大樓22樓。
    至22樓後，被告稱在頂樓等候「小李」，並在頂樓接到電話
    後，依指示搭電梯前往9 樓。到9 樓後，被告稱在通往10
    樓的樓梯間拿到「小李」所交付之袋子，並取得乙○○之存
    摺，再搭電梯到1 樓，並換電梯往地下室，由地下室車道旁
    一房間開門離開該社區，欲藉以佐證其辯詞。惟被告稱當日
    係以手機與「小李」約妥在關渡山水社區見面，嗣伊到達該
    社區後，「小李」並以手機告知伊人在9 樓；「小李」手機
    號碼係0000000000號云云（95年7 月20日偵訊筆錄，第9082
    號卷第63頁；95年8 月18日偵訊筆錄，第9082號卷第89頁）
    。惟檢察官依被告持用之手機門號即0000000000號、000000
    0000號、0000000000號、000000 0000 號，以及「小李」使
    用之手機門號即0000000000號查閱通聯記錄結果，00000000
    00號與0000000000號行動電話門號於95年7 月10日上午9 時
    27分45秒迄同日時28分34秒間確有通聯，惟「小李」之0000
    000000號手機基地台位址卻在臺北縣土城市○○路2 巷1,3,
    5,7 號及延壽路6,8 號19樓（卷附通聯紀錄，第9082號卷第
    131 頁）；至以0000000000號查詢結果，亦可見該筆通話（
    卷附通聯紀錄，第9082號卷第34頁，與0000000000號通聯紀
    錄約有2 秒之秒差），惟00000000 00 號行動電話基地台位
    址係在臺北縣淡水鎮○○路38,40,42號一帶。可見縱信被告
    所辯門號持用情形屬實，其與「小李」於95年7 月10日上午
    ，亦非在同地，被告所辯顯不可採。況被告雖自稱與「小李
    」間有金錢債務往來，2 人顯非泛泛之交，惟質以「小李」
    之真實姓名、年籍，被告卻無法確切指明，更與常情不符。
  5.被告又辯稱其持有之羅鼎鈞之兆豐國際商業銀行電信萬事達
    卡（卡號：0000000000000000號）即伊持乙○○銀行帳戶存
    摺、印鑑提領乙○○帳戶款項後，將提領所得款項交付予「
    小李」，「小李」給伊之對價。惟被告盜領乙○○存款達53
    萬元，其盜領款項之情形又為中國信託商業銀行天母分行、
    士林分行監視器錄影採證，則被告豈有諱冒遭警查獲之風險
    ，與「小李」共犯後，僅取得信用卡1 張資為對價之理？由
    此益徵「小李」確為被告為卸己罪責所捏造之人物。
  6.再被告又辯稱扣案鑰匙2 支係關渡山水社區大門之鑰匙，是
    95年7 月10日伊至關渡山水社區前，「小李」在臺北市○○
    區○○路、文昌路口交付予伊，要伊持扣案鑰匙進入該社區
    找已在社區內「小李」云云（95年8 月18日偵訊筆錄，第90
    82號卷第88頁），亦顯係卸責之詞，不足採信，此部分事實
    亦堪認定。
  (二)犯罪事實一、(一)部分：被告此部分犯行，除據證人羅鼎鈞證
    稱：扣案兆豐國際商業銀行電信萬事達卡（卡號：00000000
    00000000號）係伊在不詳地點遺失；伊收到該卡後，未在信
    用卡背面簽名，並未開卡；對帳單所示四筆交易均非伊消費
    ，伊亦未在簽帳單上簽名等語明確外（95年7 月19日警詢筆
    錄，第9082號卷第16頁以下；95年8 月18日檢察事務官詢問
    筆錄，第9082號卷第87頁至第88頁），並有扣案兆豐國際商
    業銀行電信萬事達卡（卡號：0000000000000000號）1 張、
    兆豐國際商業銀行95年8 月28日（95）兆銀卡字第0041號函
    檢附之如附表所示消費簽帳單4 紙在卷可稽（第9082號卷第
    50頁、第96至第99頁）。被告固矢口否認犯行，辯稱伊係於
    95 年7月10日盜領乙○○存款交予「小李」後，小李始交付
    伊扣案兆豐國際商業銀行電信萬事達卡云云。惟被告盜領乙○○存款達53萬元，豈有接受「小李」僅以信用卡1 張資為
    對價之理？足見「小李」純係被告為轉換自己罪責而虛構之
    人物，業如前述；再細繹該信用卡背面簽名欄「羅志隆」之
    簽名字跡（第9082號卷第36頁），與附表所示簽帳單上羅志
    隆之字跡，約略相符，益徵被告意圖為自己不法之所有，侵
    占扣案電信萬事達卡後，於不詳時地先在背面簽名欄偽造「
    羅志隆」署名後，持以消費盜刷之事實，被告此部分犯行亦
    堪認定。至附表所示簽帳單4 紙原本，經原審檢送被告當庭
    所書字跡及原審調得之被告前於環茂保全股份有限公司任職
    期間字跡原本，函囑內政部警政署刑事警察局鑑定結果，認
    簽單上「羅志隆」3 字特徵不明顯，且不穩定，欠難鑑定等
    語，有內政部警政署刑事警察局96年7 月6 日刑鑑字第0960
    09 6997 號函在卷可佐（附原審卷），惟該鑑定結論顯係因
    被告為逃避罪責，刻意以不明顯之字跡書寫所致，不足為有
    利被告之認定。
  (三)犯罪事實一、(二)部分：被告持有變造之甲○○國民身分證，
    以及晶片內容存載甲○○資料，惟健保卡外體確係丙○○照
    片之健保IC卡，有自被告扣案之變造甲○○國民身分證1 張
    ，及健保卡IC1 張可佐。此外，扣案甲○○國民身分證確係
    變造乙節，且有卷附內政部警政署刑事警察局96年3 月21日
    刑鑑字第0960036733號鑑定書可憑，載明：「甲○○身分證
    上相片四周有破壞、切割之痕跡，且膠膜上鋼印與照片間不
    密合，判係變造等語」明確，至堪認定。至公訴人雖認扣案
    健保卡亦係變造，惟經原審函囑中央健保局轉囑該局健保IC
    卡承製廠商東元電機股份有限公司鑑驗結果，認：「所送甲○○之健保IC卡，卡體本身為真卡，卡片表面記載資料未被
    變更」，此有中央健保局96年5 月14日健保承字第09600155
    39號函在卷可憑；佐以卷附中央健保局臺北分局97年1 月10
    日健保北服字第0960079477號函所述扣案健保卡核發經過，
    可知該扣案健保卡係以甲○○之名義，填具「請領健保IC卡
    」，以郵寄方式申請遺失補發，經該局受理後製卡，則公訴
    人所指扣案健保卡係經變造云云，尚與客觀事實未符。況證
    人甲○○亦已於原審審理時證稱：伊健保卡從未遺失，僅身
    分證曾經遺失，扣案身分證除了照片經變造外，就是伊所遺
    失之身分證；伊未曾申請補發健保卡等語（參見原審97年1
    月3 日審判筆錄第3 頁），可見當係被告與該姓名、年籍不
    詳之成年人在「請領健保IC卡申請表」上之「申請人簽章欄
    」偽造甲○○之署押，偽造完成表彰甲○○本人有意申請補
    發健保IC卡之「請領健保IC卡申請表」私文書後，以郵寄方
    式持向中央健保局臺北分局行使，致中央健保局臺北分局承
    辦人員因而將該等申請補發之事項登載於職務上所掌之公文
    書，並依變造身分證上丙○○之相片資料，製發存載甲○○
    資料之健保卡無訛。再查，被告客觀上除提供自己之照片而
    有行為分擔以外，其既以2 萬元之代價取得扣案身分證、健
    保卡，就其取得證件之品質、樣態當亦有所預期，則其就該
    不詳之人藉破壞、切割甲○○之身分證，改黏貼被告照片，
    並以行使變造身分證，填載不實健保IC卡申請書，使公務員
    登載不實等手段，申請扣案健保卡等情，當亦有所預期，則
    其主觀上與該不詳之人就此部分犯行亦有犯意聯絡，亦堪認
    定。
五、綜上，本案事證明確，被告犯行已堪認定，應依法論科。
六、被告如事實欄一、(一)(二)及一、(三)竊盜關渡山水社區大門鑰匙
    2 支之行為後、刑法及其施行法又於民國95年7 月1 日修正
    施行，關於新舊法律變更之比較適用，原則上應就罪刑有關
    之共犯、未遂犯、想像競合犯、牽連犯、連續犯、結合犯，
    以及累犯加重、自首減輕暨其他法定加減原因（如身分加減
    ）與加減例等一切情形，綜其全部罪刑之結果而為比較（最
    高法院95年第8 次會議關於中華民國刑法94年修正施行後之
    法律比較適用決議第1 點第(四)小點參照），而此次修法與本
    案罪刑相關者，有刑法第56條、第55條及第33條第5 款等規
    定，本院認：
  (一)修正後刑法已刪除刑法第56條關於連續犯之規定，本件被告
    多次行使偽造私文書、詐欺取財等犯行，如依修正後之規定
    ，僅能分論併罰，再定其應執行之刑，此較諸修正前僅論以
    一罪並加重其刑，並未更有利於被告。
  (二)修正後刑法第55條已刪除後段關於牽連犯之規定，本件被告
    所犯之行使偽造私文書罪、詐欺取財等罪，以及被告冒名申
    請健保卡所犯之刑法第216 條、第212 條之行使變造特種文
    書罪、同法第216 條、第210 條之行使偽造私文書罪及同法
    第214 條之使公務員登載不實罪間，具有方法、目的之牽連
    關係，依修正前之規定，均應從一重之罪處斷，而修正後刑
    法既已刪除牽連犯之規定，則所犯各罪應分論併罰，比較新
    舊法之規定，修正後之規定並非有利於被告，依刑法第2 條
    第1 項之規定，應適用行為時之法律，即適用修正前刑法第
    55 條 後段關於牽連犯之規定，從一重處斷，對被告較有利
    。
  (三)另就刑法第33條第5 款部分，本件被告所犯刑法第337 條之
    侵占遺失物罪、刑法第339 條第1 項詐欺取財罪、第320 條
    第1 項竊盜罪，第216 條、第212 條之行使變造特種文書罪
    、第214 條之使公務員登載不實罪等罪，本身雖未修正，但
    修正後刑法第33條第5 款已將罰金刑調整為新臺幣1 千元以
    上，以百元計算，故依前述標準換算後，刑法第337 條之侵
    占遺失物罪之罰金刑度部分已變更為「新臺幣15,000元以下
    ，1,000 元以上」；刑法第339 條第1 項詐欺取財罪之罰金
    刑度部分已變更為「新臺幣3 萬元以下，新臺幣1 千元以上
    」；同法第216 、第212 條之行使變造特種文書罪之罰金刑
    度部分，已變更為「新臺幣9,000 元以下，新臺幣1,000 元
    以上」；同法第214 條之使公務員登載不實罪之罰金刑度部
    分，則變更為「新臺幣15,000元以下，新臺幣1,000 元以上
    」；同法第320 條第1 項之竊盜罪則變更為「新臺幣15,000
    元以下，新臺幣1,000 元以上」，經比較前後規定之刑度，
    應以修正前之規定對被告較為有利。
  (四)就被告所犯如事實欄一、(一)(二)及一、(三)竊盜關渡山水社區大
    門鑰匙2 支之犯行，經比較前述法律變更之結果後，本案因
    修正後之規定並未對被告更為有利，依據刑法第2 條第1 項
    前段，應一體適用修正前刑法之規定。
七、論罪科刑：
  (一)按在信用卡背面簽名欄內簽名，單純自形式上觀之，即足以
    表示信用卡之簽名者於信用卡有效期限內有權使用該信用卡
    之辨識及證明，性質上應屬刑法第210 條之私文書（最高法
    院91年臺上字第5209號判決意旨參照）；又在特約商店信用
    卡簽帳單上偽簽他人署押，係表示他人有在該特約商店消費
    簽帳單上所示事項及金額之事實，而特約商店可據以向特約
    銀行請款，銀行再轉向該他人請款之意，是該偽造他人署押
    於信用卡簽帳單之行為，自足以生損害於他人，應成立偽造
    私文書罪（最高法院91年臺上字第2550號判決意旨參照）。
    查被告丙○○侵占羅鼎鈞遺失之兆豐國際商業銀行電信萬事
    達卡後，於不詳時、地在該信用卡背面簽名欄內偽造「羅志
    隆」署名1 枚，完成表彰該簽名者於信用卡有效期限內有權
    使用該信用卡之辨識及證明之私文書，即持交附表各商店店
    員刷製簽帳單而行使之；復以冒名刷卡之方式，先後於如附
    表所示簽帳單商店存根聯之私文書上偽簽「羅志隆」之署名
    各1 枚，復持以行使，以此方式向附表所示商店店員施用詐
    術，詐得財物，足生損害羅鼎鈞本人、附表所示商店及兆豐
    國際商業銀行對於信用卡管理之正確性，核其此部分所為，
    係犯刑法第337 條之侵占遺失物罪、第216 條、第210 條之
    行使偽造私文書罪及刑法第339 條第1 項之詐欺取財罪。被
    告前述偽造「羅志隆」之簽名為偽造私文書之部分行為，而
    偽造私文書之低度行為復為行使之高度行為所吸收，均不另
    論罪。另被告先後多次行使偽造私文書、詐欺取財之行為，
    均時間緊接，所犯罪名相同，顯係分別基於概括之犯意為之
    ，各為連續犯，應依修正前刑法第56條之規定分別論以連續
    行使偽造私文書罪、連續詐欺取財罪，並各加重其刑。又被
    告所犯侵占遺失物罪、連續行使偽造私文書、連續詐欺取財
    等罪間，有方法、目的之牽連關係，自應依修正前刑法第55
    條後段之規定，從一重論以連續行使偽造私文書罪。起訴書
    雖漏未論及被告在扣案羅鼎鈞之兆豐國際商業銀行電信萬事
    達卡之背面簽名欄內，偽造「羅志隆」署名1 枚犯行，而偽
    造完成表彰羅鼎鈞本人同意以該簽名字樣作為日後刷卡消費
    時之身分認證憑據之私文書等犯罪事實，惟此部分犯行與起
    訴書業已敘及之其他此部分之犯罪事實間，具有連續犯之裁
    判上一罪關係，業如前述，本院自得併予審究。
  (二)犯罪事實二部分：被告變造甲○○身分證，復持以行使，並
    偽造健保IC卡申請書以申請健保IC卡部分，係犯刑法第216
    條、第212 條之行使變造特種文書罪、同法第216 條、第21
    0 條之行使偽造私文書罪及同法第214 條之使公務員登載不
    實罪。被告在「請領健保IC卡申請表」上「申請人簽章欄」
    偽造甲○○署押之行為，為偽造私文書之部分行為；偽造私
    文書之低度行為，復為行使偽造私文書之高度行為所吸收。
    又變造特種文書之低度行為，亦為行使變造特種文書之高度
    行為所吸收，均不另論罪。被告冒名申請健保卡所犯之刑法
    第216 條、第212 條之行使變造特種文書罪、同法第216 條
    、第210 條之行使偽造私文書罪及同法第214 條之使公務員
    登載不實罪間，具有方法、目的之牽連關係，應適用較有利
    被告之行為時即舊法論以牽連犯，從一重論以行使偽造私文
    書罪。被告與該姓名年籍不詳之成年人間有犯意聯絡及行為
    分擔，應論以共同正犯。
  (三)犯罪事實三部分：核被告侵入關渡山水社區71號7 樓乙○○
    住處，係犯刑法第306 條第1 項之無故侵入住宅罪；其竊取
    關渡山水社區大門鑰匙，及乙○○、張東發之財物部分，所
    為均係犯刑法第320 條第1 項之竊盜罪。被告以一接續行為
    竊盜乙○○、張東發之財物，侵害複數財產法益，為想像競
    合犯，依刑法第55條規定，從情節較重之一罪論處；其偽造
    提款憑證，冒領乙○○存款2 次部分，所為均係犯刑法第
    210 條、第216 條之行使偽造私文書罪、第339 條第1 項之
    詐欺取財罪。被告盜用印章之行為，為偽造私文書之部分行
    為，偽造私文書之低度行為，復為行使偽造私文書之高度行
    為所吸收，均不另論罪。被告2 次偽造提款憑證，冒領存款
    之行為，均係以一行為觸犯行使偽造私文書、詐欺取財二罪
    ，均為想像競合犯，依刑法第55條規定，均從一重之行使偽
    造私文書罪處斷。
  (四)被告所犯連續行使偽造私文書罪（犯罪事實一、(一)部分）、
    行使偽造私文書罪（犯罪事實一、(二)部分）、竊盜罪（犯罪
    事實一、(三)有關關渡山水社區大門鑰匙部分）、侵入住宅罪
    、竊盜罪，行使偽造私文書罪（2 罪）（以上均犯罪事實一
    、(三)其餘部分），犯意各別，行為互異，應分論併罰。
  (五)原審認被告罪證明確，適用刑法第337條、第306條第1項、
    第320條第1項、第216條、第212條、第214條、第210條、第
    219條、第339條第1項，第38條第1項第2款、第51條第5款、
    第9款，修正刪除前刑法第56條、第55條，刑法施行法第1條
    之1，中華民國九十六年罪犯減刑條例第2條第1項第3款、第
    7條，又以被告所犯連續行使偽造私文書罪、無故侵入住宅
    罪、竊盜罪（竊盜關渡山水社區大門鑰匙2支部分）、竊盜
    罪（竊盜乙○○、張東發財物部分）、行使偽造私文書（盜
    領乙○○存款2,000元部分），犯罪時間均在96年4月24日以
    前，且符合中華民國九十六年罪犯減刑條例相關之減刑規定
    ，依同條例第2條第1項第3款，減其宣告刑2分之1，審酌被
    告之素行、品行、犯罪之動機、目的、手段、所生危害及犯
    後坦承犯行態度良好等一切情狀，分別就連續行使偽造私文
    書罪量處有期徒刑一年，減為有期徒刑六月；就行使偽造私
    文書罪，量處有期徒刑一年八月；又無故侵入他人住宅罪，
    處有期徒刑六月，減為有期徒刑三月；又竊盜，處有期徒刑
    二月，減為有期徒刑一月；又竊盜，處有期徒刑一年，減為
    有期徒刑六月；又行使偽造私文書罪，處有期徒刑六月，減
    為有期徒刑三月；又行使偽造私文書罪，處有期徒刑二年；
    並定應執行刑為有期徒刑伍年，以資懲儆。又以扣案變造「
    甲○○」身分證上被告之照片1張，及扣案健保IC卡上附著
    之被告照片，均係被告所有供犯罪所用之物，後者且與健保
    IC 卡無從分離，依刑法第38條第1項第2款之規定，就扣案
    變造「甲○○」身分證上被告之照片1張及健保IC卡均宣告
    沒收。而附表所示「羅志隆」署名共5枚，為偽造之署押，
    應依刑法第219條宣告沒收。至「請領健保IC卡申請表」上
    偽造之「甲○○」署押1枚，亦係偽造之署押，惟已據中央
    健保局臺北分局指明該「請領健保IC卡申請表」書件已逾3
    個月保存時限而遭銷燬，有中央健保局臺北分局97年1月10
    日健保北服字第0960079477號函在卷可稽，自無從宣告沒收
    。至被告偽造之提款憑證私文書2份，因已交付中國信託商
    業銀行，而非屬被告所有，故無從宣告沒收；提款憑證上之
    乙○○印文部分，係被告盜用乙○○真正之印章所蓋，是印
    文亦屬真正，並非偽造，故亦毋庸宣告沒收。其認事用法並
    無違誤，量刑亦屬適當，被告上訴意旨空言飾卸除盜領存款
    以外等犯行，核無理由，應予駁回。
據上論斷，應依刑事訴訟法第368條，判決如主文。
本案經檢察官吳國南到庭執行職務。
中    華    民    國    97    年    6     月    25    日
                  刑事第十庭審判長法  官  楊炳禎
                                  法  官  陳博志
                                  法  官  朱光仁
以上正本證明與原本無異。
行使偽造私文書罪部分如不服本判決，應於收受送達後十日內向
本院提出上訴書狀，其未敘述上訴之理由者並得於提起上訴後十
日內向本院補提理由書（均須按他造當事人之人數附繕本）。
                                  書記官  阮桂芳
中    華    民    國    97    年    6     月    25    日
附錄：本案論罪科刑法條全文
刑法第337條
意圖為自己或第三人不法之所有，而侵占遺失物、漂流物或其他
離本人所持有之物者，處五百元以下罰金。
刑法第306條
無故侵入他人住宅、建築物或附連圍繞之土地或船艦者，處一年
以下有期徒刑、拘役或三百元以下罰金。
無故隱匿其內，或受退去之要求而仍留滯者，亦同。
刑法第320條
意圖為自己或第三人不法之所有，而竊取他人之動產者，為竊盜
罪，處五年以下有期徒刑、拘役或五百元以下罰金。
意圖為自己或第三人不法之利益，而竊佔他人之不動產者，依前
項之規定處斷。
前二項之未遂犯罰之。
刑法第216條
行使第二百十條至第二百十五條之文書者，依偽造、變造文書或
登載不實事項或使登載不實事項之規定處斷。
刑法第212條
偽造、變造護照、旅券、免許證、特許證及關於品行、能力服務
或其他相類之證書、介紹書，足以生損害於公眾或他人者，處一
年以下有期徒刑、拘役或三百元以下罰金。
刑法第214條
明知為不實之事項，而使公務員登載於職務上所掌之公文書，足
以生損害於公眾或他人者，處三年以下有期徒刑、拘役或五百元
以下罰金。
刑法第219條
偽造之印章、印文或署押，不問屬於犯人與否，沒收之。
刑法第339條
意圖為自己或第三人不法之所有，以詐術使人將本人或第三人之
物交付者，處五年以下有期徒刑、拘役或科或併科一千元以下罰
金。
以前項方法得財產上不法之利益或使第三人得之者，亦同。
前二項之未遂犯罰之。
刑法第210條
偽造、變造私文書，足以生損害於公眾或他人者，處 5 年以下有
期徒刑。
刑法第216條
行使第 210 條至第 215 條之文書者，依偽造、變造文書或登載
不實事項或使登載不實事項之規定處斷。
附表：紀元均為【民國】，貨幣單位均為【新台幣】
 ┌──┬───────────────┬──────┬────────┬─────┬─────┐
 │編號│盜刷卡別                      │  時  間    │  地  點        │消費金額  │偽造之署名│
 │    │                              │            │                │（新臺幣）│          │
 ├──┼───────────────┼──────┼────────┼─────┼─────┤
 │一  │兆豐國際商業銀行電信萬事達卡信│95年5月23日 │中國石油股份有限│   91元   │羅志隆署名│
 │    │用卡（卡號：0000000000000000號│下午4時12分 │公司平鎮站      │          │壹枚（第90│
 │    │）                            │13秒        │                │          │82號卷第99│
 │    │                              │            │                │          │頁）      │
 ├──┼───────────────┼──────┼────────┼─────┼─────┤
 │二  │同上                          │95年5月23日 │太平洋崇光百貨股│2,200元   │羅志隆署名│
 │    │                              │下午5時13分 │份有限公司中壢分│          │壹枚（第90│
 │    │                              │            │公司            │          │82號卷第98│
 │    │                              │            │                │          │頁）      │
 ├──┼───────────────┼──────┼────────┼─────┼─────┤
 │三  │同上                          │95年5月23日 │太平洋崇光百貨股│4,000元   │羅志隆署名│
 │    │                              │下午5時37分 │份有限公司中壢分│          │壹枚（第90│
 │    │                              │許          │公司            │          │82號卷第97│
 │    │                              │            │                │          │頁）      │
 ├──┼───────────────┼──────┼────────┼─────┼─────┤
 │四  │同上                          │95年5月23日 │太平洋崇光百貨股│4,000元   │羅志隆署名│
 │    │                              │下午5時46分 │份有限公司中壢分│          │壹枚（第90│
 │    │                              │            │公司            │          │82號卷第98│
 │    │                              │            │                │          │-1頁      │
 └──┴───────────────┴──────┴────────┴─────┴─────┘


司法院資訊處製作；財團法人民間司法改革基金會備份。
